【裁判字號】    89,自,97
【裁判日期】    900223
【裁判案由】    侵占等
【裁判全文】
臺灣桃園地方法院刑事判決                            八十九年度自字第九七號
    自  訴  人  丁○○
    選任辯護人  庚○○
                己○○
    被      告  戊○○
                丙○○
    右二人共同
    選任辯護人  乙○○
右列被告等因背信案件，經自訴人提起自訴，本院判決如左：
    主  文
戊○○、丙○○共同為他人處理事務，意圖為自己不法之利益，而為違背其任務之行
為，致生損害於本人之財產，各處有期徒刑肆月，如易科罰金均以參佰元折算壹日，
均緩刑參年。
    事  實
一、戊○○與丙○○係父子關係，二人均明知戊○○及其弟丁○○（即丙○○之叔）
    二人於民國（下同）六十八年間因其等之父葉水波過世而共同繼承桃園縣桃園市
    ○路段二一四五之一（計九百二十一平方公尺）、之五（計四百四十七平方公尺
    ）及之六（計一百零六平方公尺）三筆之農地（合計一千四百七十四平方公尺）
    ，雙方並立有覺書乙份為憑，再於八十四年間再由戊○○書立確認書乙份為證，
    聲明丁○○對上開三筆土地仍擁有二分之一之所有權，僅先行登記予戊○○個人
    名下所有，由戊○○為丁○○處理上開三筆農地之事務，詎戊○○與丙○○二人
    竟基於意圖為自己不法利益之犯意聯絡，於八十六年七月二十日，未經丁○○之
    同意，違背上開事務之處理，逕將上開三筆土地全部，以贈與為名，移轉登記予
    丙○○名下所有，致生損害於丁○○本人對上開三筆農地二分之一之所有權。
二、案經丁○○提起自訴。
    理  由
一、訊據被告戊○○、丙○○二人雖均坦承於右揭時地將上開三筆土地全部移轉登記
    乙情，惟均矢口否認右揭犯行，被告戊○○辯稱：伊係為減免稅賦，始先行將上
    開三筆土地移轉登記予其子丙○○名下，伊並無背信處理上開三筆土地二分之一
    所有權之犯行云云；被告丙○○則辯稱：伊當時並不知丁○○對上開三筆土地擁
    有二分之一之所有權，伊係為配合其父減免稅賦，先將上開三筆土地全部移轉登
    記名下所有，伊並無背信處理上開三筆土地二分之一所有權之犯行云云。經查：
    被告二人右揭犯行業據自訴人於本院審理時指訴明確，核與證人即被告戊○○之
    妹甲○○、葉梅香二人於本院審理時證稱被告二人於上開三筆土地移轉登記前，
    均明知自訴人丁○○上開三筆土地擁有二分之一之所有權等語相符，復有上開三
    筆土地之地籍圖謄本影本、覺書、確認書影本各乙份，在卷可稽，足堪認定，是
    被告丙○○辯稱其不知自訴人丁○○擁有上開三筆土地二分之一之所有權云云，
    顯係事後卸責之詞，不足採信。再者，上開三筆土地均屬旱地，已無徵收田賦之
    問題，且縱始日後因繼承而移轉登記，若繼續農業生產者，依遺產及贈與稅法第
    十七條第一項第六款之規定，亦無徵收遺產稅之負擔，是被告二人辯稱其等係為
    減免稅賦始先行辦法移轉登記云云，顯亦係事後卸責之詞，不足採信。被告二人
    犯行均臻明確，應予依法論科。
二、查被告丙○○原雖非為自訴人丁○○處理上開三筆農地事務之人，惟其因與被告
    戊○○共同實施上開犯罪，依刑法第三十一條第一項之規定，仍應論以共犯，核
    被告二人所為，均係犯刑法第三百四十二條第一項之背信罪（自訴狀認應論以刑
    法第三百三十五條之侵占罪云云，揆諸上述，容有誤會）。被告二人犯罪後，刑
    法第四十一條易科罰金之規定，業於九十年一月十日經修正公布施行，經本院比
    較修正前後處罰之輕重，以修正後之規定為有利於被告二人，爰依刑法第二條第
    一項前段之規定，從有利被告二人之修正後刑法第四十一條第一項前段之規定處
    斷，合先敘明。被告二人就所犯上開之罪間，有犯意聯絡及行為分擔，均為共同
    正犯。爰審酌被告二人均明知自訴人丁○○對上開三筆土地仍擁有二分之一之所
    有權，僅有被告戊○○為其管理事務，竟意圖為自己不法之利益，未經自訴人丁○○之同意，即逕將上開三筆農地全部移轉登記予被告丙○○名下所有，已致生
    損害於自訴人丁○○對上開三筆農地之權益及被告二人犯罪後之態度等一切情狀
    ，各量處如主文所示之刑。惟被告二人前均未曾受有期徒刑以上刑之宣告，此有
    臺灣高等法院刑案被告全國前案紀錄表各乙份可佐，其等因一時貪念，致犯本罪
    ，且被告二人於本院審理時已與自訴人達成訴訟上之民事和解，同意將上開三筆
    土地二分之一之所有權移轉登記返還予自訴人名下所有，此有本院民事和解書（
    本院八十九年度附民字第二一四號案件）乙份可稽，是被告二人當知所惕勵，而
    均無再犯之虞，爰本院認對被告二人所宣示之刑，均以暫不執行為適當，並均諭
    知緩刑三年，以啟自新。
據上論斷，應依刑事訴訟法第二百九十九條第一項前段，刑法第二條第一項前段、第
二十八條、第三百三十五條第一項、第三十一條第一項、修正後第四十一條第一項前
段、第七十四條第一款，判決如主文。
中      華      民      國      九十      年     二     月   二十三    日
                          臺灣桃園地方法院刑事第四庭
                              法  官  林 晏 鵬
右正本證明與原本無異。
如不服本判決，應於判決送達後十日內向本院提出上訴狀( 應附繕本 )，上訴於
臺灣高等法院。
                               書記官  張 雅 慧
中        華        民        國   九十   年   三   月    九    日
附錄法條：刑法第三百四十二條
刑法第三百四十二條
為他人處理事務，意圖為自己或第三人不法之利益或損害本人之利益，而為違背其任
務之行為，致生損害於本人之財產或其他利益者，處五年以下有期徒刑、拘役或科或
併科一千元以下罰金。
前項之未遂犯，罰之。


司法院資訊處製作；財團法人民間司法改革基金會備份。
